【裁判字號】    91,訴,1009
【裁判日期】    920917
【裁判案由】    違反電業法
【裁判全文】
臺灣彰化地方法院刑事判決                        九十一年度訴字第一九號
    公  訴  人  臺灣彰化地方法院檢察署檢察官
    被      告  乙○○
右列被告因違反電業法案件，經檢察官提起公訴（九十一年度偵字第四五五一號），
本院判決如左：
    主      文
乙○○無罪。
    理      由
一、本件公訴意旨略以：被告乙○○自民國（下同）九十年三月一日起向丙○○（另
    為不起訴處分）承租座落於彰化縣芳苑鄉○○段五二一之九號之土地，其為節省
    電費支出，竟基於為自己不法所有之概括犯意，在九十年十一月至十二月間之某
    時點，擅將該處使用之電錶（錶號00000000號）改動，以在電錶之電壓
    線圈出線頭串接電子零件之方式，使該電錶之圓盤轉動速度減慢、計量失準，進
    而達成竊電之目的。嗣於九十一年五月三十日十一時許，為彰化縣警察局二林分
    局員警配合臺灣電力公司員工前往該處查獲，並追償所竊之電費新臺幣（下同）
    十一萬五千七百六十四元，而認其連續犯有電業法第一百零六條第三款之竊電罪
    嫌云云。
二、按犯罪事實應依證據認定之，無證據不得推定其犯罪事實，又不能證明被告犯罪
    者，應諭知無罪之判決，此於刑事訴訟法第一百五十四條及同法第三百零一條第
    一項分別定有明文。公訴意旨認被告連續犯有電業法第一百零六條第三款之竊電
    罪嫌，無非以：被告自九十年三月一日起即租用上址營業，並使用電視、電燈、
    冷氣等電氣用品，電費單是丙○○交給被告，被告再向另一承租人甲○係採六、
    四比例分擔電費，並由被告到隔壁之便利商店繳費等情，業據被告自承不諱，核
    與丙○○、甲○所陳內@容相符，是對於該電錶紀錄之電費增、減最為清楚之人
    應首推被告。次查，系爭電錶，在九十年七、八月份及九、十月份（二個月統計
    一次）的用電度數分別為一千二百五十一度及一千零八十九度，而在九十年十一
    、十二月、九十一年一、二月與三、四月之用電度數則分別為五百二十二度、五
    百零八度及六百三十七度，有該電錶之用電度數之查詢資料及追償電費計算單附
    卷以供佐證，顯示系爭電錶應是在九十年十一月至十二月間遭人改動，其電費也
    由原先之每一期（二個月）三千多元減少至一千多元；惟甲○係自九十年十二月
    十日後，始於上址營業，所耗之電力依丙○○所供陳，雖較少於被告，但整體而
    言，該處電力消費應會增加，詎料自該錶抄得用電度數竟會不增反減，被告既負
    責繳交電費及向甲○收取該電費之十分之四，對此變化委難辯稱毫不知情，被告
    竟辯稱不知電錶被改動云云，實不足採信。末查，被告曾反對甲○以另行裝設之
    分電錶所記之電費分擔，並堅持要以四、六分擔之方式繳付電費一節，業據丁○
    ○於警局詢問時陳稱明確；再佐以被告在該處係使用耗電量較大之電氣用品，其
    欲藉改動電錶減省電費之動機應係最為強烈。此外，有臺灣電力公司用電實地調
    查書一份及現場照片六幀、房屋租賃契約附卷可稽，而認被告罪嫌應堪認定云云
    。
三、惟查，訊據被告乙○○固承認向丙○○承租用上址經營檳榔攤，惟堅決否認有何
    竊盜犯行，辯稱：不知是何人改動電錶，也不知有竊電的情形存在云云。次查，
    被告自九十年三月一日起即租用上址營業，並使用電視、電燈、冷氣等電氣用品
    ，依偵查卷內所附房屋租賃契約書所載，租賃期限一年，至九十二年二月二十八
    日為止，若被告竊電應係租用之初，可省下較多電費，而非選在租賃期限即將屆
    滿之前，公訴人以證人吳錦煌即臺灣電力公司員工證稱：系爭電錶在九十年九月
    前是一千多度，而在九十年十月後就減為五百多度，電費由三千多元減至一千多
    元等語，並提出該電錶之用電度數之查詢資料及追償電費計算單以供佐證；據該
    資料上顯示：系爭電錶之用戶，在九十年七、八月份及九、十份（二個月統計一
    次）的用電度數分別為一千二百五十一度及一千零八十九度，而在九十年十一、
    十二月、九十一年一、二月與三、四月之用電度數則分別為五百二十二度、五百
    零八度及六百三十七度，有該電錶之用電度數之查詢資料及追償電費計算單附卷
    以供佐證，顯示系爭電錶應是在九十年十一月至十二月間遭人改動，其電費也由
    原先之每一期（二個月）三千多元減少至一千多元云云；惟系爭電錶既認係在九
    十年十一月至十二月間遭人改動，此際被告租賃期限已即將屆滿，何以此時始竊
    電？雖甲○係自九十年十二月十日後，始於上址營業，所耗之電力依丙○○所供
    陳，雖較少於被告，但整體而言，該處電力消費應會增加，詎料自該錶抄得用電
    度數竟會不增反減，然此乃竊電後之當然結果，應深究之問題在於究係何人竊電
    ？如以在上址竊電可省電費獲利而言，則被告、屋主丙○○（租約期滿後）、及
    另一承租人甲○等人均有可能獲利，且均有合理之可疑，雖被告在該處係使用耗
    電量較大之電氣用品，其欲藉改動電錶減省電費之動機應係較為強烈，然此係臆
    測之詞，究不能僅憑臺灣電力公司用電實地調查書一份及現場照片六幀，即推定
    係被告所為，仍須有積極之證據始足以證明其犯行。再查，電費單是丙○○交給
    被告，被告再向另一承租人甲○係採六、四比例分擔電費，並由被告到隔壁之便
    利商店繳費，被告對於該電錶紀錄之電費增、減甚為清楚，然被告既未向甲○詐
    騙高收電費，亦不能據此即遽予推測被告竊電。又查，公訴意旨又認被告既負責
    繳交電費及向甲○收取該電費之十分之四，對此變化委難辯稱毫不知情，被告竟
    辯稱不知電錶被改動云云，縱被告辯稱不知電錶被改動，然亦不得據此遽而臆測
    被告竊電，何況公訴人認被告擅將該處使用之電錶（錶號00000000號）
    改動，以在電錶之電壓線圈出線頭串接電子零件之方式，使該電錶之圓盤轉動速
    度減慢、計量失準而竊電云云，然被告係一賣檳榔之女子，其如何有上開技術竊
    電？有無其他專業技術人員與之共犯亦不明？凡此，均有疑問，而未見有何積極
    證據足以佐證。縱被告曾反對甲○以另行裝設之分電錶所記之電費分擔，並堅持
    要以四、六分擔之方式繳付電費一節，然因而省電受會者，亦不僅被告一人而已
    ，況被告否認有此行為。此外，復查無其他積極證據足資證明被告有何上開犯行
    ，揆諸首開說明，被告犯罪不能證明，自應為無罪之諭知。
據上論斷，應依刑事訴訟法第三百零一條第一項，判決如主文。
本案經檢察官江孟芝到庭執行職務
中      華      民      國      九十二      年    九    月    十七     日
                                臺灣彰化地方法院刑事第三庭
                                    法      官       施  坤  樹
右正本證明與原本無異。
如不服本判決，應於判決送達後十日內向本院提出上訴狀( 須附繕本 )。
                                    法院書記官       陳  文  俊
中      華      民      國      九十二      年    九    月    十八     日


司法院資訊處製作；財團法人民間司法改革基金會備份。
